【裁判字號】    99,上訴,1491
【裁判日期】    990908
【裁判案由】    毒品危害防制條例
【裁判全文】
臺灣高等法院高雄分院刑事判決        99年度上訴字第1491號
上  訴  人
即  被  告  甲○○
上列上訴人因違反毒品危害防制條例案件，不服臺灣屏東地方法
院99年度訴字第596 號中華民國99年7 月26日第一審判決（起訴
案號：臺灣屏東地方法院檢察署99年度毒偵字第506 號），提起
上訴，本院判決如下：
    主  文
上訴駁回。
    理  由
一、按上訴書狀應敘述具體理由；又第二審法院認為上訴書狀未
    敘述理由或上訴有刑事訴訟法第362 條前段之情形者，應以
    判決駁回之，同法第361 條第2 項、第367 條前段定有明文
    。而依法院辦理刑事訴訟案件應行注意事項第162 條規定：
    「……所稱具體理由，係指須就不服之判決為具體之指摘而
    言，如僅泛稱原判決認事用法不當或採證違法、判決不公等
    ，均非具體理由。……」亦即所謂具體理由，必係依據卷內
    既有訴訟資料或提出新事證，指摘或表明第一審判決有何採
    證認事、用法或量刑等足以影響判決本旨之不當或違法，而
    構成應予撤銷之具體事由，始克當之（例如：依憑證據法則
    具體指出所採證據何以不具證據能力，或依憑卷證資料，明
    確指出所為證據證明力之判斷如何違背經驗、論理法則）；
    倘僅泛言原判決認定事實錯誤、違背法令、量刑失之過重或
    輕縱，而未依上揭意旨指出具體事由，或形式上雖已指出具
    體事由，然該事由縱使屬實，亦不足以認為原判決有何不當
    或違法者（例如：對不具有調查必要性之證據，法院未依聲
    請調查亦未說明理由，或援用證據不當，但除去該證據仍應
    為同一事實之認定），皆難謂係具體理由，俾與第二審上訴
    制度旨在請求第二審法院撤銷、變更第一審不當或違法之判
    決，以實現個案救濟之立法目的相契合，並節制濫行上訴（
    最高法院97年度台上字第892 號判決意旨參照）。
二、經查，本案原審判決以上訴人即被告甲○○犯施用第一級毒
    品罪及施用第二級毒品罪，而分別處有期徒刑8 月及4 月，
    並定應執行刑為10月。被告雖於民國99年8 月11日上訴期間
    屆滿前提出上訴狀，並於99年8 月24日補具上訴理由狀，然
    上訴理由係稱：「……施用第一、二級毒品者，依毒品危害
    防制條例規定，區分初犯及5 年後再犯，而有追訴條件之限
    制，即須於初犯經觀察、勒戒或強制戒治釋放後，5 年內均
    無施用毒品之行為，始能認其前所實施之觀察、勒戒或強制
    戒治已足遮斷毒癮，而得於5 年後再犯時，再予適用初犯之
    規定，重行觀察、勒戒等程序。故請求鈞長能給予被告再一
    次觀察、勒戒之機會。」等語。
三、按毒品危害防制條例就施用毒品者，只於「初犯」及「5 年
    後再犯」二種情形，有其追訴條件之限制，即須於初犯經觀
    察、勒戒或強制戒治釋放後，5 年內均無施用毒品之行為，
    始能認其前所實施之觀察、勒戒或強制戒治已足遮斷毒癮，
    而得於5 年後再犯時，再予適用初犯之規定，重行觀察、勒
    戒等程序。倘5 年內已經再犯，被依法追訴處罰，縱其第3
    次（或第3 次以上）施用毒品之時間在初犯釋放5 年以後，
    即與「5 年後再犯」之情形有別，且因已於「5 年內再犯」
    ，顯見其再犯率甚高，原實施觀察、勒戒或強制戒治，已無
    法收其實效，而無5 年戒斷期之存在，自無再經觀察、勒戒
    及強制戒治之必要，應由檢察官逕行起訴（最高法院95年度
    台非字第59號、第65號判決意旨、95年度第7 次刑庭會議決
    議意旨參照）。查被告曾於87年間因施用毒品，由臺灣屏東
    地方法院裁定觀察、勒戒、及戒治處所施以觀察、勒戒及強
    制戒治後，於89年2 月8 日執行完畢。後於強制戒治執行完
    畢後5 年內之89年間又因施用毒品案件，經同院裁定送強制
    戒治，並以同院90年度訴字第84號判決判處有期徒刑1 年8
    月確定，有臺灣高等法院被告前案紀錄表、臺灣高等法院在
    監在押全國紀錄表等在卷足參，則被告於前案經強制戒治執
    行完畢後，於5 年內已經再犯，並經依法追訴處罰，雖本案
    施用毒品之時間在初犯釋放5 年後，惟被告既已先於「5 年
    內再犯」，顯見其再犯率甚高，原實施觀察、勒戒、強制戒
    治均已無法收其實效，而無5 年戒斷期之存在，參諸前揭判
    決意旨，自無再經觀察、勒戒及強制戒治之必要，而應由檢
    察官逕行起訴，並由法院依法論科。
四、再查，被告坦承有上開施用毒品犯行，且採尿送驗結果呈嗎
    啡及甲基安非他命陽性反應，有中山醫學大學附設醫院尿液
    檢驗報告在卷足憑，被告於原審並同意以簡式審判程序審理
    ，原審因而據以論罪科刑，並無不合。故被告依法並不得裁
    定送觀察、勒戒，而應由法院論罪科刑，則原審予以論罪科
    刑，並無違誤。又原審判決理由已說明：「爰審酌被告雖於
    犯後坦承犯行，而施用毒品行為本質上係屬自我戕害行為，
    反社會性程度應屬較低；惟施用毒品，不僅足以戕害其個人
    身心，且極易滋生其他犯罪，惡化治安甚重，嚴重損及公益
    ，且被告前經觀察勒戒處遇助其戒除毒品，竟再於假釋期間
    內（假釋付保護管束結束日期為99年5 月6日 ），為本件施
    用毒品犯行，顯見其不思悔改，自制力亦顯不佳，及斟酌前
    科素行之紀錄等一切情狀，分別量處如主文所示之刑，並定
    其應執行之刑。」等語，亦即原審判決已依刑法第57條各款
    規定審酌後而為量刑。被告上訴狀所載之理由，並未具體指
    出原審判決所為之判斷及量刑，有如何違背經驗、論理法則
    之處，亦即並未就原審之採證及判斷具體指出有何違背法令
    或不當之處，依上開說明，實難認本件被告之上訴係上開法
    條所規定之具體理由，亦即被告上訴並未具體敘述原審判決
    有何違背法令或不當之處，其上訴即不合法律上之程式。
五、再上訴不合法律上之程式之情形，雖依刑事訴訟法第367 條
    但書規定：「但其情形可以補正而未經原審法院命其補正者
    ，審判長應定期先命補正。」，惟該條但書規定係指上訴書
    狀未敘述理由，原審未命補提理由書狀之情形。換言之，應
    認僅於被告或檢察官上訴未敘述理由時，原審法院可命其補
    正，而未經原審法院命其補正，第二審法院審判長始應定期
    間先命補正，苟被告或檢察官提起上訴時，上訴書狀已載理
    由者，即不適用。被告上訴狀敘述之上訴理由是否具體，既
    非原審法院可命補正之事項，即毋庸先命補正。從而，上訴
    人即被告之上訴理由狀未敘述具體理由，且於上訴期間屆滿
    後之20日內（即99年9 月2 日以前），亦未補提上訴具體理
    由，依上開規定，顯屬違背法律上之程式，應由本院依同法
    第367 條前段、第372 條規定，不經言詞辯論判決如主文。
中    華    民    國    99    年    9     月     8    日
                刑事第二庭  審判長法  官  林正雄
                                  法  官  黃壽燕
                                  法  官  邱明弘
以上正本證明與原本無異。
施用第一級毒品部分，如不服本判決應於收受本判決後10日內向
本院提出上訴書狀，其未敘述上訴理由者，並得於提起上訴後10
日內向本院補提理由書狀（均須按他造當事人之人數附繕本）「
切勿逕送上級法院」。
施用第二級毒品部分，不得上訴。
中    華    民    國    99    年    9     月     8    日
                                  書記官  林明威

司法院資訊處製作；財團法人民間司法改革基金會備份。
